臺灣高雄地方法院民事判決  九十一年度訴字第六七三號
    原      告  甲○○
    被      告  乙○○
右當事人間損害賠償事件，本院判決如左：
    主    文
被告應給付原告新台幣貳拾壹萬玖仟捌佰壹拾玖元，及自民國九十年三月十六日起至
清償日止，按年息百分之五計算之利息。
原告其餘之訴駁回。
訴訟費用由被告負擔三分之二，餘由原告負擔。
本判決第一項於原告以新台幣柒萬肆仟元供擔保後，得假執行；但被告於假執行程序
實施前，以新台幣貳拾壹萬玖仟捌佰壹拾玖元供擔保後，得免為假執行。
原告其餘假執行之聲請駁回。
    事    實
甲、原告方面：
一、聲明：（一）被告應給付原告新台幣（下同）六十一萬九千六百三十七元，及自
    起訴狀繕本送達被告之翌日起至清償日止，按年息百分之五計算之利息；（二）
    願供擔保，請准宣告假執行。
二、陳述：
（一）緣原告於民國（下同）八十九年二月間受僱於被告，在訴外人李長榮化工股份
      有限公司（下稱李長榮公司）位於高雄縣林園鄉○○路十一號之林園廠工場擔
      任監視系統增設工程之配量安裝工人，而該工程係由訴外人勇貿企業有限公司
      （下稱勇貿公司）得標後，再由被告次承包。同年三月十日下午二時三十五分
      許，因被告怠於勞工在二公尺以上高空作業時，如無法架設或有困難施工架等
      設置工作台時，應採張掛安全網或促使勞工確實使用安全帶、安全帽及必要防
      護具，以避免墜落之危險，致原告工作時自四．二公尺高處失足墜落地面，而
      受有頭部外傷、第二腰椎爆裂性骨折等傷害。
（二）前開事項，業經台灣高雄地方法院檢察署（下稱高雄地檢署）依業務過失傷害
      罪對被告提起公訴，並經鈞院以九十年度易字第一○九六號判決被告有期徒刑
      四月在案。是被告業務過失，至為灼然，爰依民法第一百八十四條侵權行為之
      規定，請求下述之賠償：
１、關於原告受傷害之醫療費用，固由健保給付，惟原告自負費用（含第二次之開刀
    費用）共計一萬九千六百三十七元，自應由被告負擔。
２、又原告自受傷以來，平日無法舉重，遑論工作，又因原告為身無長技之臨時勞工
    ，不易舉證證明二年來無從覓得工作或減少之勞動力，又受傷部位係在腰椎及頭
    部，肉體上之傷痛不可名狀，且腰傷須長期療養及復健，精神上尤感痛苦。加以
    被告事發迄今，除付盞盞數萬元醫藥費外，至今不聞不問，態度惡劣，為此亦依
    民法第一百九十六條第一項之規定，請求六十萬元之精神慰撫金。
三、證據：提出高雄地檢署八十九年度偵字第一七九○三號起訴書、本院九十年度易
    字第一○九六號刑事判決書、高雄縣私立中山高級工商職業學校修業證明書各乙
    份，醫療收據十七紙。
乙、被告方面：
    被告未於言詞辯論期日到場，惟據其提出書狀陳述如下：
一、聲明：求為判決駁回原告之訴；如受不利判決，願供擔保請准免為假執行之宣告
    。
二、陳述：
（一）本件刑事判決所認定之事實，被告否認之，蓋此乃原告於取得訴外人勇貿公司
      之賠償後，蓄意隱瞞全部事實，並以此為條件，用以掩護勇貿公司之責任。實
      際情形乃被告僅是找原告一起去勇貿公司工作，被告充其量僅為工頭，是本件
      若要有何責任，亦應是由勇貿公司負責方是。
（二）又本件原告既已由勇貿公司獲得理賠，且之前被告亦已給付原告四萬元，則被
      告自得以此為抵銷。再者，兩造係同去勇貿公司工作，且按日計酬，沒有工作
      就沒有錢，況且原告之身體已行動自如，完全恢復正常人之狀況，其不去工作
      僅係懶惰，憑何要求六十萬元之精神損失？
丙、本院依職權調閱九十年度易字第一○九六號刑事案件歷審卷宗，並向財政部高雄
    市國稅局函調兩造之歸戶財產資料。
    理    由
一、本件被告經合法通知，未於言詞辯論期日到場，核無民事訴訟法第三百八十六條
    各款所列情形，爰依原告聲請，由其一造辯論而為判決。
二、原告起訴主張：原告於八十九年二月間受僱於被告，在訴外人李長榮公司位於高
    雄縣林園鄉○○路十一號之林園廠工場擔任監視系統增設工程之配量安裝臨時工
    人，而該工程係由訴外人勇貿公司向李長榮公司承攬後，再由被告次承攬。同年
    三月十日下午二時三十五分許，因被告疏未注意勞工在二公尺以上高空作業時，
    應架設施工架等方法設置工作台，如設置工作台有困難時，應採張掛安全網或促
    使勞工確實使用安全帶、安全帽或其他必要之防護具，以避免墜落之危險，致原
    告於工作時自四．二公尺高處失足墜落地面，而受有頭部外傷、第二腰椎爆裂性
    骨折等傷害，爰依侵權行為損害賠償之法律關係，提起本件訴訟。
三、被告則以：被告僅係工頭，訴外人勇貿公司始為原告之真正僱用人，故原告於受
    傷後要求被告賠償，實屬無據。況且，之前被告於原告受傷後，已給付原告四萬
    元，是被告自可以此主張抵銷。又原告之身體現已復原，其不去工作僅係懶惰，
    實無理由向被告要求六十萬元之精神損失等語，資為抗辯。
四、原告主張其於八十九年三月十日下午二時三十五分許，在訴外人李長榮公司位於
    高雄縣林園鄉○○路十一號之林園廠工場從事監視系統增設工程之配量安裝工作
    時，因該工地未依規定架設施工架等方法設置工作台，或張掛安全網或促使勞工
    確實使用安全帶、安全帽或其他必要之防護具，致原告自四．二公尺高處失足墜
    落地面後，受有頭部外傷、第二腰椎爆裂性骨折等傷害。又被告業經刑事判決認
    定其為原告之僱用人，並以被告疏未注意勞工在二公尺以上高空作業時，應架設
    施工架等方法設置工作台，如設置工作台有困難時，應採張掛安全網或促使勞工
    確實使用安全帶、安全帽或其他必要之防護具，以避免墜落之危險，致原告於自
    四．二公尺高處失足墜落地面，因之受有傷害，係觸犯刑法第二百八十四條第二
    項前段之業務過失傷害為由，判處被告有期徒刑四月在案等情，業據提出高雄地
    檢署八十九年度偵字第一七九○三號起訴書、本院九十年度易字第一○九六號刑
    事判決書各乙份為證，並經本院依職權調閱九十年度易字第一○九六號刑事案件
    歷審卷宗，核閱屬實，是原告此部分之主張，堪信為真實。被告固否認其為原告
    之僱用人，並執上開情詞置辯，惟查：
（一）本件工程雖係訴外人勇貿公司向訴外人李長榮公司所承攬，惟勇貿公司承攬後
      ，即將管線及安裝部分之工程再轉包予被告之情，業據訴外人即勇貿公司負責
      人楊鎮雄於上開刑事案件偵查中證述綦詳（見高雄地檢署八十九年度偵字第一
      八四九○號偵查卷第三十七頁背面）；又訴外人即勇貿公司經理楊憲雄亦證陳
      ：以前已與被告合作多次，本件工程由伊負責並委由被告承作，伊與被告口頭
      約定工程款十六萬元及完工期間，被告負責施工及供給契約規格之管線，勇貿
      公司則負責提供監視系統設備，至於被告要僱用何人、找幾人來施工及工人工
      資若干，勇貿公司均不過問，被告僱用工人亦不需經勇貿公司同意，勇貿公司
      並未為被告僱用之工人辦理勞保，被告於本件工程進行至一定之進度，已填單
      據向勇貿公司請款，工程款十六萬元已經被告具領完畢等語（見上開偵查卷第
      四十六頁、本院九十年度易字第一○九六號刑事卷第三十四、三十五頁）。參
      以被告於台灣省政府勞工處南區勞工檢查所八十九年八月三日所製作之談話紀
      錄，亦自陳：本件係伊出面向勇貿公司拿工程來做，伊拿了工程後依市價合理
      分配給自己、甲○○、趙中盛等人，伊只負責居間分配工作細目及何人做何事
      （該談話筆錄附於本院九十年度易字第一○九六號刑事卷第一百零七頁、一百
      零八頁正面）；及於高雄地檢署偵查中陳稱：本件工程係伊找原告來做的（見
      該檢察署八十九年度偵字第一七九○三號偵查卷第十三頁背面）等語，顯見本
      件工程係訴外人勇貿公司承攬訴外人李長榮公司林園廠工場監視系統工程後，
      又以十六萬元之代價交由被告再承攬，並由被告負責施工及供給契約規格管線
      ，勇貿公司則負責提供監視系統設備，被告自行決定如何僱工、施工，非受勇
      貿公司之授權而僱用原告甚明。是原告之僱用人乃被告，而非勇貿公司，堪予
      認定。
（二）至兩造於八十九年二月二十一日上午八時三十分至九時，以承攬人勇貿公司員
      工之名義參加李長榮公司林園廠對勇貿公司人員所為之工業安全衛生訓練，及
      兩造進出工作場所皆以勇貿公司員工名義登記等情，固有李長榮公司林園廠教
      育訓練人員簽到名冊、承攬商員工入廠名冊、安全衛生日誌、人員出入廠日報
      表各乙份附於本院上開九十年度易字第一○九六號刑事卷可稽（附於該案卷第
      八十一頁至八十八頁）。惟李長榮公司係與勇貿公司訂立承攬契約，並對勇貿
      公司帶進工作場所之人員進行安全訓練，至於勇貿公司與兩造間之關係並不清
      楚之情，已據證人即李長榮公司工安課長林定華於台灣省政府勞工處南區勞工
      檢查所八十九年八月三日所製作之談話紀錄證陳甚明（見本院上開刑事卷第一
      百十頁背面、第一百十一頁正面）；又本件工程事業單位為李長榮公司，承攬
      人為勇貿公司，亦如上述，且有李長榮公司工程合同乙份附於上開刑事卷宗可
      佐（附於該案卷第七十七頁至第七十九頁）。本院參酌目前一般工程之承攬，
      由承攬人向定作人標得工程後，再私下將該工程之全部或一部轉包予次承攬人
      承作之情形，並非少見，本件承攬人勇貿公司將本件工程交由被告再承攬，未
      將此情告知事業單位李長榮公司，故勇貿公司以次承攬人即被告，及被告僱用
      之工人即原告及訴外人趙中盛為該公司之員工，向李長榮公司申報為勇貿公司
      現場施工人員，致李長榮公司誤以為兩造及趙中盛為勇貿公司之人員，而對彼
      等施以安全衛生訓練，並於管制入出廠時登記為勇貿公司人員，並非不可想像
      ，是實難僅據上開文件所為之記載，然遽為兩造均受僱於勇貿公司之認定。
五、按雇主對於有防止墜落之虞之作業場所所引起危害，應有符合標準之必要安全衛
    生設備；又雇主對於在高度二公尺以上之處所進行作業，勞工有墜落之虞者，應
    以架設施工架等方法設置工作台，雇主設置工作台有困難時，應採取張掛安全網
    ，使勞工使用安全帶等防止因墜落而致勞工遭受危險之措施；雇主對於高度在二
    公尺以上之高處作業，勞工有墜落之虞者，應使勞工確實使用安全帶、安全帽或
    其他必要之防護具，勞工安全衛生法第五條第一項第五款、勞工安全衛生設施規
    則第二百二十五條第一項、第二項、第二百八十一條第一項定有明文。本件被告
    既為原告之僱用人，對於原告在高度四．二公尺之高處作業，有墜落之虞，客觀
    上亦易於預見，且按當時客觀情形，亦無不能注意之情事，竟疏未注意設置工作
    台或張掛安全網，或使原告確實使用安全帶等防護具，則其就原告自高處墜落地
    面，自有過失，殆無疑義。被告就原告自高處墜落地面既有過失，且因其過失行
    為導致原告受有如上所述之傷害，而有相當因果關係，又如前述，則原告主張被
    告應依侵權行為法律關係負損害賠償責任，洵為有據。
六、按「因故意或過失，不法侵害他人之權利者，負損害賠償責任。」、又「不法侵
    害他人之身體或健康者，對於被害人因此喪失或減少勞動能力，或增加生活上之
    需要時，應負損害賠償責任。」，民法第一百八十四條第一項前段、第一百九十
    三條第一項分別定有明文；又「不法侵害他人之身體、健康、名譽或自由者，被
    害人雖非財產上之損害，亦得請求賠償相當之金額。」，修正前民法第一百九十
    五條第一項亦有明文。本件被告因其過失行為，致原告受有傷害，而依法應負損
    害賠償責任，既如上述，茲就原告請求被告賠償之各項損害是否准許，分述如次
    ：
（一）醫療費用部分：
      原告主張其因被告之過失所致之傷害，而自八十九年三月間至九十一年三月間
      ，分別至長庚紀念醫院及博正醫院就診，除健保給付外，另計支出醫療費用一
      萬九千六百三十七元，已據提出醫療收據十七紙為證。經核對該收據金額，原
      告支出之醫療費用共計二萬零三十七元（計算式：14698＋220＋300＋200＋
      300＋200＋250＋250＋2199＋250＋270＋250＋150＋150＋250＋100＝20037）
      ，是原告於該支出之範圍內，請求其中之一萬九千六百三十七元，尚屬有據，
      自應予准許。
（二）非財產上損害賠償（慰撫金）部分：
      按原告因被告之不法侵害，致有受頭部外傷、第二腰椎爆裂性骨折等傷害，已
      如前述，則其不僅身體極度疼痛，精神亦感痛苦，是原告請求非財產上之損害
      賠償自屬有據。本院審酌原告係六十五年五月九日出生之人，高雄縣私立中山
      高級工商職業學校肄業，現無業，名下有坐落高雄市三民區○○○段覆鼎金小
      段一三二七之六地號土地乙筆，及坐落該基地之門牌號碼高雄市○○區○○路
      三七二號房屋乙棟，其於受傷八十九年三月十日受傷後，又於九十一年一月二
      十九日再次接受手術拔除鋼板，此業經原告陳明在卷，並提出高雄縣私立中山
      高級工商職業學校修業證明書、長庚紀念醫院診斷證明書各乙份為證，並有財
      政部高雄市國稅局九十一年四月十二日財高國稅資字第○九一○○二○一八二
      號函附原告歸戶財產資料在卷可稽；被告則出生於二十九年三月七日，名下有
      門牌號碼台東縣鹿野鄉○○村○○路五五號房屋乙棟（此亦有上開財政部高雄
      市國稅局九十一年四月十二日財高國稅資字第○九一○○二○一八二號函附被
      告歸戶財產資料在卷可按）等實際情況，及兩造之身分、地位，並斟酌原告所
      受之身體傷害與精神上痛苦程度，認原告請求之慰撫金以五十萬元為相當，逾
      此部分之請求，為無理由，應予駁回。
七、綜上所述，原告所得請求之損害賠償金額，為五十一萬九千六百三十七元（計算
    式：19637＋500000＝519637）。惟按損害之發生或擴大，被害人與有過失者，
    法院得減輕賠償金額，民法第二百十七條第一項明文規定。本件原告從事高處作
    業，依其客觀情形，其本身應能預見有墜落之危險，參以原告於刑事案件審理中
    亦自陳：李長榮公司對我們施以安全衛生講習時，有告訴我們需要配帶安全帽及
    安全帶等語（見上開本院刑事卷第十九頁正面），足證原告明知在高處工作應配
    戴安全帶等防護具，以防止墜落，且無不能注意之情事，竟疏未注意採取必要之
    防護措施，是其就於施工時自高處墜落而受傷乙事，亦與有過失，茲堪認定。原
    告就本事件之發生既與有過失，有如前述，本院斟酌兩造之過失程度，認兩造應
    各負百分之五十之過失，並依兩造之過失程度，減輕被告之賠償金額百分之五十
    ，即被告應賠償原告二十五萬九千八百十九元（計算式：519637×0.5＝259819
    ，元以下四捨五入）。又被告於原告受傷後，已先行給付原告四萬元乙節，為原
    告所不爭執，是扣除此部分之給付後，計被告尚應給付原告二十一萬九千八百十
    九元（計算式：000000－00000＝219819）。從而，原告依據侵權行為之法律關
    係，請求被告給付二十一萬九千八百十九元，及自九十年三月十六日（即起訴狀
    繕本送達被告翌日）起至清償日止，按年息百分之五計算之利息，洵屬正當，應
    予准許，逾此部分之請求則有未當，應予駁回。
八、兩造均陳明願供擔保，分別聲請宣告假執行或免為假執行，經核原告勝訴部分，
    於法尚無不合，爰分別酌定相當之擔保金額准許之；至原告敗訴部分，其假執行
    之聲請已失所附麗，應予駁回。
九、本件判決基礎已臻明確，兩造其餘主張陳述及所提之證據，核與判決結果無影響
    ，毋庸再予逐一審酌論述，附此敘明。
十、結論：本件原告之訴為一部有理由，一無理由，爰依民事訴訟法第三百八十五條
    第一項前段、第七十九條但書、第三百九十條第二項、第三百九十二條，判決如
    主文。
中      華      民      國    九十一    年      五      月      八      日
                              臺灣高雄地方法院民事第五庭
~B法      官  徐美麗
右為正本係照原本作成。
如不服本判決，應於送達後廿日內，向本院提出上訴狀並表明上訴理由，如於本判決
宣示後送達前提起上訴者，應於判決送達後十日內補提上訴理由書（須附繕本）。
中      華      民      國    九十一    年      五      月      八      日
~B法院書記官  楊明月
